【裁判字號】    90,易,276
【裁判日期】    900309
【裁判案由】    誣告
【裁判全文】
臺灣高雄地方法院刑事判決                            九十年度易字第二七六號
    公  訴  人  臺灣高雄地方法院檢察署檢察官
    被      告  丙○○
右列被告因誣告案件，經檢察官提起公訴（八十九年度偵字第二七二四五號），本院
判決如左：
    主  文
丙○○未指定犯人，而向該管公務員誣告犯罪，累犯，處拘役伍拾伍日，如易科罰金
以佰元折算壹日。
    事  實
一、丙○○曾於民國八十五年間，因違反麻醉藥品管理條例案件，經法院判處有期徒
    刑四月，於八十五年七月十九日易科罰金執行完畢。其明知錡鼎實業有限公司呂
    忠翰所簽發，以彰化商業銀行鳳山分行大發辦事處為付款人、帳號000000
    000號、支票號碼PB0000000號、票載發票日民國八十九年三月卅一日、面額
    新臺幣（下同）二萬七千元之支票一紙，係其所收受之工資，其並於八十九年二
    月間某日，在高雄縣岡山鎮○○路世芳檳榔攤前將該紙支票交付呂全哲，而委託
    呂全哲幫其預借現金使用，並未遺失，因得知呂全哲違背委託將該紙支票交付甲○○作為清償借款之用（呂全哲所涉侵占罪嫌部分，應由偵查機關另行偵辦），
    丙○○並向呂全哲及甲○○索還該紙支票不遂，為避免他人遵期提示上開支票而
    獲兌現，竟於八十九年三月廿八日某時，告知其母乙○○○該紙支票已在家中遺
    失，委託其母前往銀行辦理掛失止付，而利用不知情之乙○○○，於同年月卅日
    某時，前往高雄縣大寮鄉○○○路彰化銀行鳳山分行大發辦事處，稱上開支票遺
    失，通知掛失止付，填具遺失票據申報書，且未指定犯人而誣告其侵占，並報請
    警察局協助偵查侵占遺失物罪嫌；嗣因甲○○遵期持票向高雄縣岡山農會提示付
    款無著，為警調查而循線查知上情。
二、案經高雄縣警察局岡山分局報請臺灣高雄地方法院檢察署檢察官偵查起訴。
    理  由
一、訊據被告丙○○，矢口否認有何前開誣告犯行，辯稱：我委託母親前往銀行辦理
    該紙支票之止付，但並未告知止付之原因云云，另證人乙○○○亦於本院證稱：
    我兒子託我去辦止付，但並未告訴我該紙支票係因遺失而辦止付，且我辦理時，
    銀行職員說一定要有遺失地點，我才在申報書上填寫在家中遺失云云。然查，乙○○○所填具之遺失票據申報書，其上載明「如有偽報情事，本人應負左列法律
    責任」等語，並附錄有刑法誣告罪之條文，此有該遺失票據申報書影本一紙在卷
    可按，被告與乙○○○為母子關係，該紙支票又非乙○○○持有，乙○○○若未
    經被告告知支票遺失，實無謊報遺失而使其子負擔誣告刑事責任處罰之理？是乙○○○前開所證，實難採信。再查，被告前開犯行，業據被告於警訊時坦白承認
    ，且與乙○○○於警訊時所證相符，乙○○○雖於本院審理時又證稱：警訊筆錄
    係警員自行製作完成後，才拿給我簽名，並稱簽名就沒事，我才簽名云云。但查
    ，被告之警訊筆錄係於八十九年十月十九日，被告在臺灣屏東監獄因毒品案件服
    刑時，岡山分局刑事組偵查員趙文助前往屏東監獄所製作，乙○○○之警訊筆錄
    ，則係於同年十一月廿四日，趙文助前往乙○○○之住處製作，其均係出於被告
    及乙○○○之自由意志而製作，均為二人所不否認，該二份警訊筆錄製作之時間
    、地點均不同，而所供及所證又均相符，被告與證人又係母子，並無何利益衝突
    及恩怨，其應可採信無疑，而乙○○○又係智識完全之成年人，依常情，實無輕
    忽未核對警訊筆錄之真實性即予以簽認之理？被告及證人於事後均翻異前供證，
    應係出於母親護子之心，及卸責之詞，不足採信。另被告於警訊時之自白，核與
    證人乙○○○、呂全哲及甲○○三人於警訊時及甲○○於本院審理時所證相符，
    並有上開支票、退票理由單、票據掛失止付提示人資料查報表、遺失票據申報書
    等影本存卷可資佐證，事證明確，被告犯行堪予認定。
二、核被告所為，係犯刑法第一百七十一條第一項之未指定犯人之誣告罪。被告利用
    不知情之乙○○○謊報支票遺失並報請偵辦而誣告不特定人犯罪，為間接正犯。
    末查，被告曾因違反麻醉藥品管理條例案件，經本院判處有期徒刑四月，於八十
    五年七月十九日易科罰金執行完畢，此有臺灣高等法院被告全國前案紀錄表在卷
    可憑，其於五年以內再犯上開法定本刑為有期徒刑以上之罪，為累犯，應依刑法
    第四十七條規定，加重其刑。爰審酌被告明知支票並未遺失之情事，因避免自身
    利益受損，竟謊報支票遺失，導致持票人被認為涉有侵占遺失物之嫌疑而遭受偵
    查，其浪費警政資源及影響他人權益之動機、行為均屬可議，然其犯行所生之損
    害尚屬輕徵，犯後態度尚稱良好等及其他一切情狀，量處如主文所示之刑，並諭
    知易科罰金之折算標準。
據上論斷，應依刑事訴訟法第二百九十九條第一項前段，刑法第一百七十一條第一項
、第四十七條、第四十一條第一項，罰金罰鍰提高標準條例第一條前段、第二條，判
決如主文。
本案經檢察官何景東到庭執行職務。
中      華      民      國    九十      年      三      月      九      日
                              臺灣高雄地方法院刑事第六庭
                                      法  官  邱  明  弘
右正本證明與原本無異。
如不服本判決，應於判決送達後十日內，向本院提出上訴狀。
                                      書記官  顏  平  國
中      華      民      國    九十      年      三      月      九     日
附錄本案論罪科刑主要法條全文：
中華民國刑法第一百七十一條（未指定犯人誣告罪）：
未指定犯人，而向該管公務員誣告犯罪者，處一年以下有期徒刑、拘役或三百元以下
罰金。
未指定犯人，而偽造、變造犯罪證據，或使用偽造、變造之犯罪證據，致開始刑事訴
訟程序者，亦同。


司法院資訊處製作；財團法人民間司法改革基金會備份。
